臺灣高等法院刑事判決
110年度侵上訴字第154號
上  訴  人  
即  被  告  林信鴻


選任辯護人  陳怡衡律師
上列上訴人即被告因妨害性自主案件，不服臺灣桃園地方法院10
8年度侵訴字第79號，中華民國110年1月8日第一審判決(起訴案
號：臺灣桃園地方檢察署107年度偵字第31448號)，提起上訴，
本院判決如下：
    主  文
原判決撤銷。
乙○○對於未滿十四歲之女子為性交，處有期徒刑參年。
    事  實
一、乙○○與乙女(為甲女之母，代號0000甲000000A，真實姓名年
    籍詳卷內資料)係朋友，渠原有意與乙女結婚而交往，因而
    認識乙女之女甲女(民國00年0月生，代號0000甲000000，真
    實姓名年籍詳卷內資料)，其知悉甲女為未滿14歲之女子，
    性觀念未臻成熟，尚無完全之性自主決定能力，於107年9月
    22日上午6時30分許，甲女至乙○○住處3樓房間內，坐在床上
    看電視時，竟基於對未滿14歲女子為性交之犯意，先親吻甲
    女嘴唇、胸部，及以手撫摸甲女胸部、陰部，再褪去自己內
    外褲，拉甲女的手碰觸其陰莖，進而褪去甲女之內外褲，以
    其陰莖插入甲女陰道之方式，對甲女為性交行為1次。嗣甲
    女以通訊軟體與乙女之友人林○斌聊天時透露上開情節而查
    悉上情。
二、案經乙女、甲女訴由桃園市政府警察局桃園分局移送臺灣桃
    園地方檢察署檢察官偵查起訴。　　
    理  由
壹、程序部分：
一、按行政機關、司法機關及軍法機關所製作必須公示之文書，
    不得揭露被害人之姓名、出生年月日、住居所及其他足資識
    別被害人身分之資訊，性侵害犯罪防治法第12條第2項定有
    明文。性侵害犯罪防治法所稱「性侵害犯罪」，係指觸犯刑
    法第221條至第227條、第228條、第229條、第332條第2項第
    2款、第334條第2項第2款、第348條第2項第1款及其特別法
    之罪。另性侵害犯罪防治法第12條所定其他足資識別被害人
    身分的資訊，包括被害人照片或影像、聲音、住址、親屬姓
    名或其關係、就讀學校與班級或工作場所等個人基本資料，
    性侵害犯罪防治法施行細則第6條亦有明文。查本件必須公
    示之判決書，為避免被害人甲女之身分遭揭露，依上開規定
    ，對於甲女之姓名、年籍資料以及其親屬、證人林○斌(真實
    姓名年籍詳卷內資料)等足資識別甲女身分之資訊，僅記載
    甲、乙女(起訴書及原審審判筆錄均記載為A女，以下逕改為
    乙女)及部分姓名，合先敘明。
二、證據能力：
(一)按刑事訴訟法第159條之5立法意旨，在於確認當事人對於傳
    聞證據有處分權，得放棄反對詰問權，同意或擬制同意傳聞
    證據可作為證據，屬於證據傳聞性之解除行為，如法院認為
    適當，不論該傳聞證據是否具備刑事訴訟法第159條之1至第
    159條之4所定情形，均容許作為證據，不以未具備刑事訴訟
    法第159條之1至第159條之4所定情形為前提。此揆諸「若當
    事人於審判程序表明同意該等傳聞證據可作為證據，基於證
    據資料愈豐富，愈有助於真實發見之理念，此時，法院自可
    承認該傳聞證據之證據能力」立法意旨，係採擴大適用之立
    場。蓋不論是否第159條之1至第159條之4所定情形，抑當事
    人之同意，均係傳聞之例外，俱得為證據，僅因我國尚非採
    徹底之當事人進行主義，故而附加「適當性」之限制而已，
    可知其適用並不以「不符前四條之規定」為要件。又法院於
    何種情況，得認為適當，應審酌該傳聞證據作成時之情況，
    如該傳聞證據之證明力明顯過低或係違法取得，即得認為欠
    缺適當性；惟是否適當之判斷，係以當事人同意或視為同意
    為前提，即當事人已無爭議，故法院除於審理過程中察覺該
    傳聞證據之作成欠缺適當性外，毋庸特別調查，而僅就書面
    記載之方式及其外觀審查，認為適當即可(最高法院97年度
    台上字第563號判決參照)。經查，本判決下列所引用之被告
    以外之人於審判外之陳述，業經本院於審理中依法定程序調
    查，檢察官、上訴人即被告乙○○(下稱被告)及辯護人於本院
    言詞辯論終結前均未聲明異議，本院審酌上開證據資料製作
    時之情況，尚無違法不當及證明力明顯過低之瑕疵，認為以
    之作為證據應屬適當，爰依刑事訴訟法第159條之5規定，認
    前揭證據資料均有證據能力。
(二)本判決下列所引用卷內之文書證據、證物之證據能力部分，
    並無證據證明係公務員違背法定程序所取得，且檢察官、被
    告及辯護人於本院亦均未主張排除下列文書證據、證物之證
    據能力，且迄本院言詞辯論終結前均未表示異議，本院審酌
    前揭文書證據、證物並無顯不可信之情況與不得作為證據之
    情形，依刑事訴訟法第158條之4反面解釋及第159條之4之規
    定，應認均有證據能力。
貳、實體部分
一、上開事實，業據被告於本院準備程序及審理中均供認不諱(
    見本院卷第92、99、143頁)，並有下列事證可資佐證，分述
    如下：
(一)被告與乙女認識並交往約3、4年之久，於107年中秋節連假
    ，乙女協同被害人甲女至被告家中作客時，被告與被害人甲
    女於上開時間，在被告住家3樓房間內共處等情，業據被告
    供承在卷，並有證人即被害人甲女、證人乙女、林○斌於偵
    查中及原審審理時之證述，證人戊○○(即被告胞妹)、馮至文
    (即被告姊夫)於警詢及原審審理時之證述、丙○○(即被告母
    親)於原審審理時之證述在卷(見他字卷第10至15頁，偵卷第
    17至19、21至22頁；原審卷一第143至162、163至177、178
    至183、188至190、191至202頁，原審卷二第11至20頁)，此
    部分事實可以認定。
(二)被告於上揭時地，與被害人甲女發生性交行為乙情部分，業
    據證人甲女於偵訊中指證綦詳，其證稱：中秋節媽媽(指乙
    女)帶我去阿伯家(指被告家)烤肉露營，晚上住阿伯家，我
    從禮拜五晚上住阿伯家到禮拜一上午回臺南；阿伯家有3樓
    ，我跟媽媽住在2樓房間，阿伯住在3樓，阿伯兒子哥哥也住
    在2樓；因為我要上去阿伯的房間看電視，我坐在床上看電
    視，阿伯也坐在床上，看電視時，阿伯伸進去我的衣服及內
    衣內摸我的胸部，還用他的手摸我尿尿的地方，他用他尿尿
    的地方一直碰我的肚子(被害人害羞無法用言語表達，要求
    用寫的)；他用手指碰我的肚子，我有看到他的小鳥，因為
    他有脫褲子，一開始先親我嘴巴，然後才摸我的身體，我忘
    記我的內衣有無被解開(害羞，坐在椅子上滑來滑去)，阿伯
    摸我的胸部後，一直說他喜歡我，他把我的手拉過去摸他的
    小鳥並來回抽動，我到最後手有伸起來，過5分鐘後他又拉
    我的手去摸他的小鳥；我與他正面相對時，他用他的小鳥碰
    我的屁股中間那邊，後來他把我翻過去背對他，他伸手進去
    解開我的內衣，手伸入摸我的胸部，共摸我2次胸部，第1次
    是面對我，第2次是我背對他時，其中1次有親我的胸部，親
    胸部的時候沒有隔著衣服；他有用小鳥碰我尿尿的地方，有
    插進去我尿尿的地方，我有感覺很痛，但我沒有跟他說我會
    痛，我是躺在床上，他的小鳥插入我尿尿的地方時，他雙手
    握住我的手，我知道他有抽出他的小鳥，因為我有感覺，但
    我沒有印象他何時抽出小鳥，他出來時我有看到他的小鳥，
    他的小鳥有一點點血，我尿尿的地方也有流血，因為我後來
    去樓下上廁所時，用衛生紙擦拭的時候發現我有流血。阿伯
    拉出小鳥時還是一直說他喜歡我，褲子是我自己穿上的；我
    在阿伯房間穿鞋子時，他說這件事情不可以跟媽媽說，我沒
    有回答他，就離開房間，後來我上廁所，後來又去洗澡，洗
    澡時發現流血流更多，我沒有跟媽媽說我流血了，因為我不
    敢講，我回房間時媽媽已經睡了，媽媽知道我要去阿伯房間
    ，我跟她說我要去看電視等語(見他字卷第11至12頁反面）
    ，甲女另手寫字條內容：「有人摸我的胸部，但我不喜歡這
    樣。還親我嘴巴，可是我不喜歡，也摸我的小雞雞，還說要
    讓我懷孕，但是我也不喜歡這樣，但是他說我是他老婆」等
    語（見偵卷第37頁），均明確證述被告有本件犯行。
(三)而甲女原為輕度智能障礙者，於107年11月重新鑑定為中度
    智能障礙乙節，有甲女中度身心障礙證明、臺南市政府社會
    局109年8月31日函及所附甲女107年身心障礙者鑑定表、103
    年身心障礙者鑑定表在卷可稽(見原審卷一第225至288頁，
    不公開卷第127至189頁)，且證人甲女就本案有拒絕陳述之
    心理壓力及需建立信賴關係始願陳述之情況，此觀諸證人乙
    女於偵查中證稱：甲女屬於情緒上無法控制的小孩，理解能
    力還好，但表達能力像小孩子，我沒有詢問甲女案發經過，
    怕刺激到她，甲女也沒有跟我說，只有說擔心我罵她，所以
    不敢說，因為她覺得我很凶，什麼事情都用打罵的，這件事
    我中秋節從被告家回來才知道的，是林○斌套話套出來的等
    語(見他字卷第14頁；原審卷一第149頁)，證人林○斌於偵查
    及原審審理時亦證稱：剛好甲女講到22日凌晨他媽媽把她踢
    下床，所以她去被告房間，我覺得怪怪的，所以我一直問才
    問出來的，甲女沒有主動說；且因為甲女的時間分辨無法連
    貫與記憶，所以問問題的時候不能太刺激她，不然甲女會不
    願意回答，她的情緒管理不太好，我當時是覺得怪怪的，所
    以就慢慢問，先把關係跟信任建立好，甲女剛開始也不願意
    講，後面才願意說，這對話持續大概將近1個小時，斷斷續
    續等語(見他字卷第14頁反面，原審卷一第194至195頁)，核
    與輔導室輔導摘要記載：「⒋10.11…個案…接著分享今天早上
    突然心情不好，大聲哭鬧，因為之前到警局報案的經過讓她
    覺得害怕，害怕媽媽生氣，個案覺得媽媽會因為破壞跟桃園
    阿伯的關係而生氣…但個案無法說清楚發生性行為的原因…個
    案對於事件的相關細節不願意多說，就情緒探討也僅是上述
    的回答，需有待關係建立，才能進一步瞭解與協助」等情大
    致相符(見偵卷第36頁)。是甲女於原審審理時，受限於審理
    時間限制、與相關詢問人間尚未能建立信賴關係，故而僅證
    稱：我小學4年級時認識被告，我叫被告阿伯，中秋節媽媽
    有帶我去被告家中烤肉，好像是住2樓，其餘過程均證稱忘
    記了；然經提示上開手寫字條，承認手寫字條為其所寫，亦
    證稱「他說我是他老婆」的「他」是指桃園的阿伯即被告，
    被告有跟我說我是他老婆，有「人」摸我的胸部的人是被告
    ；的確有與證人林○斌以通訊軟體為對話，知道胸部、嘴巴
    的位置，學校老師有教過小雞雞在何處，但不能回答，會不
    好意思等語(見原審卷一第163至178頁)，亦即就被告有其上
    開手紙字條所載之行為及被告有以手摸其胸部則能清楚並一
    致證述，堪認證人甲女就「被告有親我嘴巴」、「被告有摸
    我胸部」、「被告有要讓我懷孕」等基本事實均能一致陳述
    ；又證人甲女前開證述被告小鳥插入我尿尿的地方後，有看
    到小鳥上有血跡，也發現自己尿尿的地方有流血等情，核與
    奇美醫療財團法人柳營奇美醫院受理疑似性侵害事件驗傷診
    斷書記載甲女處女膜於3、6、9點鐘方向有裂痕之記錄大致
    相符(見偵卷第27至28頁)，足見證人甲女並非空泛指證。再
    者，審酌甲女行為時有輕度智能障礙、且未滿14歲之年齡，
    以其智識及表達能力，若非親身經歷，衡情應無法編造超出
    其心智程度之如上開遭被告性侵害之情節，而其於偵查中為
    上開明確證述，又其係因證人林○斌查覺有異而細心查問方
    被動陳述，客觀上不具有虛捏上開情節之動機，且甲女生活
    單純，欠缺社會經驗，益證其無設詞構陷被告之可能與必要
    ，準此，證人甲女上開證述，應屬可信。
(四)另參甲女於案發後，與其母尚未返回臺南時，使用手機通訊
    軟體與證人林○斌聊天，二人對話記錄如下：「(林○斌：要
    不…上次你去桃園時…你去桃園阿伯那裡幹嘛？)親」、「(林
    ○斌：為什麼阿伯找你去他房間…妳有去啊？？)嗯嗯」、「(
    林○斌：什麼意思？)我說我有跟他親嘴巴」、「(林○斌：桃
    園的阿伯有對妳做什麼嗎？)有」、「(林○斌：還有呢？)他
    說他喜歡我」、「(林○斌：所以有摸妳什麼地方？)可是我
    有一點點喜歡他，胸部」、「(林○斌：啊…妳沒反抗嗎？)沒
    」、「(林○斌：怎麼不反抗啊？)我喜歡摸胸部」、「(林○
    斌：真的)真的」、「(林○斌：所以…還是有摸嗎？)有」、
    「(林○斌：只有摸胸部嗎？還有別的地方？)還有說要讓我
    懷孕」、「(林○斌：身體的什麼地方？)小雞雞」、「(林○
    斌：他的？還是妳的？)我跟他都有」、「(林○斌：那…妳有
    什麼感覺？)很痛」、「(林○斌：為什麼…痛？)因為他很用
    力」、「(林○斌：有東西進去嗎？)有」、「(林○斌：手指
    嗎？)不對」，「(林○斌：那麼是…什麼？)我說對」、「(林
    ○斌：是…手指頭)還有一樣東西」、「(林○斌：是什麼東西)
    小寶寶」、「(林○斌：當真？)真」、「(林○斌：喔喔)不要
    跟媽咪說」等語，有上開通訊軟體列印資料在卷可參(見偵
    卷第39至46頁)。而證人林○斌於原審審理時亦證稱：107年9
    月22日中秋節連假時，我載甲女及乙女去坐車北上，預計禮
    拜日(23日)回來，因為我還要去幫他們拿東西，所以跟他們
    說儘量中午就要回來，但當日上午我一直找不到乙女，後來
    用通訊軟體與甲女聯繫上詢問為何找不到乙女，甲女才說乙
    女被被告帶出去；因為甲女對於時間無法連貫與記憶，而且
    問問題時不能太刺激她，不然她會不願意回答，所以我跟甲
    女的對話，斷斷續續持續大約1小時，我問「這次還有去找
    阿伯嘛」、甲女回「有，桃園的」是指這中秋節這次，我之
    所以問「還是有摸嗎？」、「身體的什麼地方」、「還有別
    的地方嗎」，是我發現有問題，所以慢慢問甲女，甲女剛開
    始也不願意講，後面才願意說，我問「是手指嗎」，甲女說
    「有」，我就在確定說「是手指嗎？」甲女說「不是，還有
    說別的東西」，甲女還有說桃園阿伯要跟她生小寶寶，所以
    我才問「為什麼會生寶寶」，講到「小雞雞」等身體部分、
    性方面問題，甲女不習慣，是很後面才講出來的，不然她根
    本不講，應該是因為我認識甲女5年多，甲女對我比較信任
    ，甲女還有說不要跟媽咪說，但我覺得事情很嚴重，所以等
    他們從桃園回來時，還是有跟乙女說這件事，他們是搭夜車
    半夜回來的，乙女回來後，我才跟乙女說發生上述事件等語
    （見原審卷一第191至202頁)。而證人林○斌上開證言，關於
    轉述其聽聞自甲女陳述被害經過部分，固屬與被害人之陳述
    具同一性之累積證據，不具補強證據之適格，但作為情況證
    據(間接證據)以之推論甲女陳述當時之心理或認知，或是供
    證明本案對甲女所產生之影響者，其待證事實與證人林○斌
    之知覺間有關聯性，則為適格之補強證據。再者，依證人林
    ○斌上開證述可知，本案發現經過係因證人林○斌與甲女聊天
    過程中，因對甲女陳述情節產生懷疑，一再詢問始發現上情
    ，繼而轉知乙女而報警處理，益徵甲、乙女均無誣指被告之
    動機，上述各節，均足以佐證證人甲女所證述其與被告為性
    交行為之情為真，並與被告於本院任意性之自白相符，均堪
    以採信。
二、關於被告主觀上知悉甲女案發時為未滿14歲之女子：
　　甲女為94年1月間生，於本案發生時為未滿14歲之女子，有
    甲女年籍資料對照表在卷可稽(見他字不公開卷第1頁)。依
    證人乙女於原審審理時證稱：大約104年時，經由被告胞妹
    戊○○介紹而認識被告，進而與被告交往，當時甲女10歲，就
    讀國小4年級，期間曾分手又復合，交往約3年，曾與甲女一
    同去桃園被告家，我有跟被告說甲女領有身心障礙手冊，不
    是他想的那麼簡單，抓狂起來是會傷害人的，因為甲女念的
    是特殊教育班，也曾跟被告及戊○○說甲女不是念正常的學校
    ，因為甲女與被告兒子差1年級，有想說讓甲女與被告兒子
    念同一所可以一起上下學，剛好可以帶他1年等語(見原審卷
    一第143至162頁)，而證人甲女於偵查中亦證稱：被告有一
    兒子，我要叫他哥哥等語(見他字卷第10頁反面)，而被告於
    警詢及原審準備程序時分別供稱知悉甲女為14歲、就讀國中
    ，亦知悉其子丁○○就讀國三，7月以後要升高中等情(見偵卷
    第3頁反面、54頁反面)；審酌被告與乙女論及婚嫁，交往期
    間長達3年，認識甲女時，甲女僅國小4年級，且對於自己獨
    子丁○○之年齡、就讀狀況甚為瞭解，而丁○○僅與甲女相差1
    個年級，證人甲女又稱呼丁○○為哥哥，丁○○案發時僅14歲(
    甫就讀國三)，復佐以我國學制國二學生，通常為未滿14歲
    之人，足見被告知悉行為時甲女為未滿14歲之人，而被告於
    本院審理時已認罪，其關於被害人甲女之年齡為未滿14歲之
    認知，與社會常情及其主觀經歷一致，足堪採認。
三、公訴意旨認被告本件所為係犯刑法第225條第1項之乘機性交
    罪嫌，然按㈠刑法第225條第1項之乘機性交罪，除以行為人
    之性交行為係利用被害人精神障礙、身體障礙、心智缺陷或
    其他相類似之情形外，尚須被害人「不能或不知抗拒」始足
    當之。而所謂「不能或不知抗拒」，係指被害人因上述精神
    障礙等情形，達於無法或難以表達其意願之程度，而處於無
    可抗拒之狀態而言，亦即係指被害人因精神、身體障礙、心
    智缺陷，或因昏暈、酣眠、泥醉等相類似之情形，於受性交
    時無同意性交之理解，或無抗拒性交之能力者而言(最高法
    院103年度台上字第456號、104年度台上字第346號判決意旨
    參照)。參以刑法乘機性交罪之立法理由，關於被害人狀態
    並不以被害人是否領有身心障礙手冊或鑑定年齡為判斷之惟
    一準則，而係以被害人於行為當時之身心狀態是否有充分之
    能力決斷性行為意願為其認定之標準，亦即被害人縱為身心
    障礙者，然其是否已達不能或不知抗拒之程度，仍應就被害
    人之個別狀況具體認定，並非單就被害人究否具有身心障礙
    ，為認定之惟一標準。㈡查甲女案發時固為輕度智能障礙者(
    於107年11月重新鑑定為中度智能障礙)乙節，業如前述；惟
    查，甲女於偵查中證稱案發當時意識清醒，知悉被告所為係
    親嘴巴、摸胸部、將小鳥放進尿尿的地方，佐以證人甲女與
    證人林○斌之通訊軟體對話中，就其與被告互動通訊中亦係
    使用「親嘴巴」、「他說喜歡我」、「摸胸部」、「我喜歡
    摸胸部」、「說要讓我懷孕」、「小雞雞」、「手指頭…還
    有一樣東西」等用語，堪認甲女對於性交與猥褻行為之理解
    程度已達於性行為之行為內容，且甲女其時已為國中二年級
    ，學校已有教導相關性教育課程，業據證人甲女於原審審理
    時證述在卷，核與輔導摘要記載：「個案表示平常課程中老
    師有教導一些拒絕技巧和練習，並提醒注意事項」，與輔導
    室輔導記錄摘要記載大致相符(見偵卷第36頁)，復參酌證人
    甲女對性交行為產生期待感，以及談論性交行為有害羞、不
    願陳述之反應，可見甲女討論性行為時有羞恥感，益徵甲女
    能理解性交行為之意義與內容。雖甲女有輕度智能障礙，且
    囿於其年齡、經驗、智識程度等限制，難以完全、正確之理
    解性交行為內容或方式，但其對於性交行為之意涵，尚非處
    於全然不知悉其義之狀態；再衡酌證人甲女與證人林○斌間
    上開通訊軟體對話內容亦有：「沒有反抗」、「喜歡摸胸部
    」、「有一點點喜歡他」等語，足認證人甲女於偵查中證稱
    其未遭被告以違反意願之方式為性交行為等情，亦屬可信。
    綜上足認，甲女雖領有輕度智障身心障礙手冊，但未達不能
    或不知抗拒性交之程度，此部分尚與乘機性交罪之構成要件
    不符。是被告利用甲女對於親密關係之知識弱勢而為性交行
    為，僅係利用甲女性自主權觀念未發展成熟，應依刑法第22
    7條之罪質內加以評價，而與乘機性交罪之構成要件有違。
四、被告於警詢、偵訊及原審審理時均否認犯罪，惟其於本院準
    備程序及審理中均為認罪之陳述，並稱「先前否認之陳述，
    以現在承認為準」(見本院卷第99頁)；另辯護人於原審為被
    告辯護稱：㈠甲女係於案發多日後始前往醫院驗傷，並未檢
    出被告之精子細胞或DNA等語，然案發多日被害人始前往醫
    院採驗，因此成功檢出精子細胞或男性DNA之機率，本隨著
    時間推進而遞減，甚至為零，何況被害人甲女事發有如廁洗
    澡之事，自是大幅降低採得男性DNA之機率，是此部分尚難
    為有利被告之認定。㈡辯護意旨復稱被告有輕度智能不足(見
    原審卷一第73頁)，可能係因有疑似幻聽、被害意念與焦慮
    情緒影響而為本案行為，聲請鑑定被告行為時之精神鑑定狀
    況等語，惟被告於本案檢察官起訴前，從未因智能或身心狀
    況而有就醫之記錄，國小、國中均就讀普通班，國中畢業後
    即在家中協助從事資源回收業等情，為被告所自承，並據被
    告胞姐林美蓮於原審供稱明確(見原審卷一第112至113頁)；
    與被告就醫記錄亦顯示：自106年後僅有於108年9月24日(即
    案發後)至衛生福利部桃園醫院身心科就診並為心理衡鑑之
    記錄相符，有被告就醫記錄在卷可參(見原審卷一第133至13
    7頁)，參以證人丁○○、戊○○於原審審理時均證稱不覺被告行
    為與常人有何不同，證人己○○於原審審理時亦證稱與被告溝
    通正常，並無答非所問、或與常人不同之處等語大致相符(
    見原審卷一第186至187、179頁，原審卷二第19頁)，且被告
    於警詢、偵查中均能詳細陳述案發過程，甚且為逃避刑責而
    飾詞否認犯行，於原審審理時亦應答正常，與正常人無異，
    難認其行為時有何無法辨識事理之情狀；又依108年12月19
    日衛生福利部桃園醫院身心內科心理衡鑑報告單記載略以「
    …國中畢業，學業表現為倒數。識字少，常詢問家人字要怎
    麼寫，注音要怎麼拼，因而駕照考10次，前6次筆試無法通
    過，才能改由口試進行…自述容易想東想西，約1年前開始會
    擔心被陷害，晚上會看到東西飛過，害怕東西要過來而不敢
    出門，疑似出現幻聽，沒有人在的時候，會聽見有人叫自己
    ，和有人講話…個案整體智能表現屬於輕度障礙程度、語文
    智商、作業智商均落在輕度障礙範圍，整體智能表現顯著落
    後於同齡，主要生活適應困難顯現在學習功能，溝通落在臨
    界範圍，人格情緒方面，有輕度焦慮、中度的強迫性和敵意
    ，且近期出現疑似幻聽和被害意念，影響睡眠品質」等語(
    見原審卷一第311至312頁)，顯見被告縱有識字能力、學習
    能力不佳等輕度智能障礙情況，然該等病況，並未影響其對
    現實環境之判斷，仍能理解其本案所為妨害他人性自主等行
    為可能帶來之後果，且有一定之判斷能力(例如被告於偵查
    中供稱：我跟她說你在幹嘛，我比你還要大耶，以後娶你媽
    媽，你當我女兒，這樣不會怪怪的嗎)，顯見被告於行為時
    ，確知悉其行為之意義及目的，其行為時之認知能力應與常
    人無異，並無因精神障礙或心智缺陷，致不能辨識其行為違
    法性或辨識能力顯然降低之情，至所稱近期出現疑似幻聽狀
    況，已距案發時1年餘，尚難認其於案發1年後始疑似發生之
    上開精神症狀，對其本案行為時之判斷能力有何影響。綜核
    上情，應可排除被告行為時之責任能力有欠缺或明顯降低之
    情狀，而被告及辯護人於本院亦稱「(問：被告現在認罪，
    原審所為答辯是否沿用？)不沿用」等語(見本院卷第143頁)
    ，是關於被告責任能力有無刑法第19條規定之適用，自無鑑
    定之必要，併此敘明。
五、綜上，本案事證明確，被告犯行堪以認定，自應依法論科。
參、法律適用說明：
一、被告對未滿14歲之被害人甲女為性交行為，核其所為係犯刑
    法第227條第1項之對於未滿14歲之女子為性交罪。被告所為
    如前所示之猥褻行為，應係性交之階段行為，應為高度之性
    交行為所吸收，不另論罪。公訴意旨認被告係犯兒童及少年
    福利與權益保障法第112條第1項前段、刑法第225條第1項之
    故意對兒童為乘機性交罪，然檢察官漏未斟酌甲女當時並未
    因心智缺陷而處於不能或不知抗拒性交之情形，已如前述，
    尚無從以該罪刑相繩，惟因起訴之社會基本事實相同，復經
    法院告知被告相關罪名（見原審卷一第79頁，本院卷第92、
    135頁)，均無礙於被告防禦權之行使，爰依法變更起訴法條
    。
二、按成年人教唆、幫助或利用兒童及少年犯罪或與之共同實施
    犯罪或故意對其犯罪者，加重其刑至二分之一。但各該罪就
    被害人係兒童及少年已定有特別處罰規定者，從其規定，兒
    童及少年福利與權益保障法第112條第1項定有明文。經查被
    告就本案所犯刑法第227條第1項之罪，已就被害人係兒童、
    少年設有特別處罰之規定，依上開條文但書之規定，自無援
    引同條項前段而予被告加重其刑之餘地，附此敘明。　　
三、原審認被告有上開罪行予以論罪科刑，固非無見，惟被告於
    原審審理時否認上開犯行，但本院審理時已為認罪之陳述(
    見本院卷第92、99、143頁)，而刑法第57條第10款明定行為
    人犯罪後之態度，為科刑輕重應審酌注意之事項。所稱犯罪
    後之態度，本屬主觀事項，包括行為人犯罪後，有無悔悟等
    情形；犯後態度如何，尤足以測知其人刑罰適應性之强弱。
    被告在緘默權保障下所為之任意陳述，而坦承犯行，不惟可
    節省訴訟勞費，使明案速判，更屬其人格更生之表徵，自可
    予以科刑上減輕之審酌(最高法院109年度台上字第3084號判
    決意旨)，是被告於本院審理時為認罪之表示，表現其願意
    承擔刑罰之態度，更屬其人格更生之表現，自可予以科刑上
    減輕之審酌，原審未及審酌上情所裁量之刑，即有未洽，被
    告上訴本院請求從輕量刑等語，核屬有據，被告上訴為有理
    由，應由本院原判決撤銷改判。
四、爰以行為人之責任為基礎，審酌被告知悉甲女尚屬年幼，處
    於身心與人格發展中之重要階段，對於男女兩性關係處於懵
    懂狀態，無視甲女對其視如父親之信任，竟對甲女為性交行
    為之如事實欄所載之犯罪動機、目的及手段，及其對被害人
    甲女造成難以磨滅之傷害；而被告於原審審理時已以新臺幣
    60萬元與甲、乙女和解並履行完畢(見原審卷一第115至116
    頁)，然被告於原審審理時，仍維持其自警詢、偵查時之否
    認犯罪態度，直至上訴本院始認罪之犯罪後態度，兼衡被告
    自身智能狀況不佳(輕度知能不足，詳原審卷一第73頁)、國
    中畢業之智識程度，整體生活適應功能略低、從事資源回收
    工作，已婚、育有1子尚未成年之家庭經濟狀況(見本院卷第
    100、144頁)，除本件外並無犯罪紀錄之素行，及告訴人甲
    女及乙女委託告訴代理人具狀表示同意達成和解，僅係為避
    免民事訴訟程序曠日廢時，但因被告始終否認犯行、說詞反
    覆，難以原諒被告，不希望從輕量刑以及不同意緩刑之意見
    (見原審卷二第39頁)及本院審理時仍表示不願意原諒被告，
    有本院公務電話紀錄在卷可查(見本院卷第109頁)等一切情
    狀，量處如主文第二項所示之刑，以資懲儆。
五、末按被告除本案外雖無其他犯罪科刑紀錄，有本院被告前案
    紀錄表在卷可參，惟審酌被告本件犯行，戕害甲女身心健康
    、破壞與周遭人際關係之建立，顯示其欠缺正確兩性關係之
    認知與形象，所生危害非微，且被告於警詢、偵訊及原審均
    否認犯行，飾詞狡辯之態度，難認其對己身行為之後果，已
    有深刻認識，並參酌告訴人之意見，認並無以暫不執行為適
    當之情形，且本案宣告刑逾2年，亦不符緩刑要件，自無從
    為緩刑之宣告，被告上訴及辯護人請求本院給予被告緩刑之
    宣告顯無所據。
據上論斷，應依刑事訴訟法第369條第1項前段、第364條、第299
條第1項前段、第300條，判決如主文。 
本案經檢察官林曉霜提起公訴，檢察官劉成焜到庭執行職務。
中　　華　　民　　國　　110 　年　　9 　　月　　28　　日
                  刑事第十三庭  審判長法　官  洪于智
                                      法　官  黃玉婷
                                      法　官  黃惠敏
以上正本證明與原本無異。
如不服本判決，應於收受送達後20日內向本院提出上訴書狀，其
未敘述上訴之理由者並得於提起上訴後20日內向本院補提理由書
（均須按他造當事人之人數附繕本）「切勿逕送上級法院」。
                                      書記官  吳錫欽
中　　華　　民　　國　　110 　年　　9 　　月　　29　　日
附錄：本案論罪科刑法條全文　　　　　　　　　　　　　　　
中華民國刑法第227條
對於未滿十四歲之男女為性交者，處 3 年以上 10 年以下有期
徒刑。
對於未滿十四歲之男女為猥褻之行為者，處 6 月以上 5 年以下
有期徒刑。
對於十四歲以上未滿十六歲之男女為性交者，處 7 年以下有期
徒刑。
對於十四歲以上未滿十六歲之男女為猥褻之行為者，處 3 年以
下有期徒刑。
第 1 項、第 3 項之未遂犯罰之。